臺灣臺南地方法院民事判決　　　　　　　 96年度訴字第519號
原　　　告　甲○○
被　　　告　乙○○
　　　　　　　　　　　　號
上列當事人間請求侵權行為損害賠償事件，經本院於民國96年7
月16日言詞辯論終結，判決如下：
    主      文
被告應給付原告新臺幣貳拾萬貳仟陸佰參拾元，及自民國九十五
年十一月三日起至清償日止，按週年利率百分之五計算之利息。
原告其餘之訴駁回。
訴訟費用除減縮部分外，由被告負擔百分之十六，餘由原告負擔
。
本判決原告勝訴部分得假執行。被告以新臺幣貳拾萬貳仟陸佰參
拾元為原告預供擔保，得免為假執行。
原告其餘假執行之聲請駁回。
    事實及理由
壹、程序方面：
一、本件被告未於言詞辯論期日到場，核無民事訴訟法第386 條
    所列各款情形，爰依原告之聲請，由其一造辯論而為判決。
二、按訴狀送達後，原告不得將原訴變更或追加他訴。但擴張或
    減縮應受判決事項之聲明者，不在此限，民事訴訟法第255
    條第1項第3款定有明文。經查，本件原告起訴時其訴之聲明
    第1項係求為判決：被告應給付原告新臺幣（下同）1,366,0
    00元，及自起訴狀繕本送達被告之翌日起至清償日止，按週
    年利率百分之五計算之利息。請求被告賠償項目及金額分別
    為：(一)醫藥費40,000元。(二)不能工作之損失360,000。(三)看
    護費用66,000元。(四)車輛全毀之損害100,000元。(五)精神慰
    撫金800,000元，合計為1,366,00 0元。嗣於本院民國96年5
    月10日言詞辯論期日以言詞減縮醫藥費金額為31,192元、減
    縮不請求車輛全毀損害100,000元，因而減縮其訴之聲明第1
    項為求為判決：被告應給付原告1,257,192元，及自起訴狀
    繕本送達被告翌日起至清償日止，按週年利率百分之五計算
    之利息。核原告所為係減縮應受判決事項之聲明，參諸上開
    規定，自為法之所許，合先敘明。
貳、實體方面：
一、本件原告起訴主張：
  (一)緣被告於民國95年7月25日23時30分許，在臺南市○○區○
    ○路朋友處，與友人飲用高梁酒後，明知已達無法安全駕駛
    動力交通工具之程度，仍於翌日凌晨0時20分許飲畢後，自
    上該處所駕駛車牌號碼8720─NQ號自小客車行駛，嗣於95年
    7月26日0時50分許，被告駕車行經臺南市○○區○○路五段
    329號前時，本應注意該路段行車時速限制為50公里以下，
    及汽車在雙向二車道行駛時，應在遵行車道內行駛，在劃有
    分向限制線之路段，不得駛入來車之車道內，且依當時之情
    形，並無不能注意之情事，竟因不勝酒力疏於注意，以時速
    約60至70公里之速度行駛，並駛入劃有分向限制線之來車車
    道，而撞及適沿該路自西向東行駛，由原告駕駛之車牌號碼
    0567─LY號自小客車，致原告受有多發性肝臟鈍傷及撕裂傷
    、右側腎臟破裂、下行大靜脈撕裂及多處擦傷並摘除右腎之
    重傷害。被告經送醫抽血檢驗，其血液酒精濃度達119.1MG/
    DL，換算為呼氣酒精濃度含量高達每公升0.595毫克。經原
    告提出刑事告訴後，臺灣臺南地方法院檢察署檢察官以95年
    度偵字第13351號聲請簡易判決處刑，經本院刑事庭95年度
    交簡字第2348號刑事簡易判決判處被告因過失傷害人致重傷
    ，處有期徒刑陸月，如易科罰金，以銀元參佰元即新臺幣玖
    佰元折算壹日。又服用酒類，不能安全駕駛動力交通工具而
    駕駛，處拘役參拾日，如易科罰金，以銀元參佰元即新臺幣
    玖佰元折算壹日。惟原告認為被告判刑太輕，業經請求檢察
    官提起上訴，現由本院刑事庭96年度交簡上字第62號案件審
    理中。
  (二)按「因故意或過失，不法侵害他人之權利者，負損害賠償責
    任。」「違反保護他人之法律，致生損害於他人者，負賠償
    責任。」「汽車、機車或其他非依軌道行使之動力車輛，在
    使用中加損害於他人者，駕駛人應賠償因此所生之損害。」
    民法第184條第1項、同條第2項及第191條之2分別著有明文
    。次按「不法侵害他人之身體或健康者，對於被害人因此喪
    失或減少勞動能力，或增加生活上之需要時，應負損害賠償
    責任。」「不法侵害他人之身體、健康、名譽、自由、信用
    、隱私、貞操或．．．，被害人雖非財產上之損害，亦得請
    求賠償相當之金額。」「不法毀損他人之物者，被害人得請
    求賠償其物因毀損所減少之價值。」民法第193條第1項、第
    195條第l項、第196條亦分別著有明文。查被告之駕車過失
    行為致原告受有上開重傷害，依上開規定對於原告自應負侵
    權行為損害賠償責任。
  (三)原告因被告之過失侵權行為受有下列損害：
    1.醫藥費：
      原告受傷後至奇美醫院住院診治，支出醫藥費31,192元，
      應由被告賠償。
    2.看護費用：
      原告受傷後，住院及看診期間，自95年7月26日起至95年8
      月27日止共計33天，僱請看護人員看護照顧，每日看護費
      用2,000元，合計支出看護費用66,000元。
    3.不能工作之損害：
      原告原於東方美榮陽店（早餐店）工作，擔任店長，薪資
      為每月30,000元，因為被告過失行為受傷住院與在家修養
      ，因而一年無法工作，爰請求一年不能工作損害360,000
      元。
    4.精神慰撫金：
      原告於事件發生當時，乃正常駕駛於車道上，受到被告車
      輛由對向突然撞擊，至今餘悸猶存。每當駕駛汽車或騎乘
      機車與其他車會車時，便有一種莫名之恐懼感，至今無法
      釋懷。本件交通事件，原告受有嚴重傷害，並導致右腎臟
      摘除等終生無法回復之損害，原告每思及此，黯然落淚，
      無法自己。原告就前述所受非財產上損害，請求賠償慰藉
      金800,000元，以為撫平。
    5.以上請求賠償金額合計為1,257,192元。
  (四)原告學歷為國小畢業，目前沒有工作收入，車禍前擔任早餐
    店店長，名下有一棟公寓，尚有房屋貸款1,300,000元左右
    。又原告業經受領強制汽車責任保險給付410,062元。爰依
    侵權行為之法律關係提起本件訴訟等情。並聲明：1.被告應
    給付原告1,257,192元，及自起訴狀繕本送達被告翌日起至
    清償日止，按週年利率百分之五計算之利息。2.願供擔保請
    准予宣告假執行。
二、被告未於言詞辯論期日到場，亦未提出書狀作任何聲明或陳
    述。
三、得心證之理由：
  (一)原告主張被告於95年7月25日23時30分許，在臺南市○○區
    ○○路朋友處，與友人飲用高梁酒後，明知已達無法安全駕
    駛動力交通工具之程度，仍於翌日凌晨0時20分許飲畢後，
    自上該處所駕駛車牌號碼8720─NQ號自小客車行駛，嗣於95
    年7月26日0時50分許，被告駕車行經臺南市○○區○○路五
    段329號前時，本應注意該路段行車時速限制為50公里以下
    ，及汽車在雙向二車道行駛時，應在遵行車道內行駛，在劃
    有分向限制線之路段，不得駛入來車之車道內，且依當時之
    情形，並無不能注意之情事，竟因不勝酒力疏於注意，以時
    速約60至70公里之速度行駛，並駛入劃有分向限制線之來車
    車道，而撞及適沿該路自西向東行駛，由原告駕駛之車牌號
    碼0567─LY號自小客車，致原告受有多發性肝臟鈍傷及撕裂
    傷、右側腎臟破裂、下行大靜脈撕裂及多處擦傷並摘除右腎
    之重傷害。被告經送醫抽血檢驗，其血液酒精濃度達119.1M
    G/ DL，換算為呼氣酒精濃度含量高達每公升0.595毫克。經
    原告提出刑事告訴後，臺灣臺南地方法院檢察署檢察官以95
    年度偵字第13351號聲請簡易判決處刑，經本院刑事庭95年
    度交簡字第2348號刑事簡易判決判處被告因過失傷害人致重
    傷，處有期徒刑陸月，如易科罰金，以銀元參佰元即新臺幣
    玖佰元折算壹日。又服用酒類，不能安全駕駛動力交通工具
    而駕駛，處拘役參拾日，如易科罰金，以銀元參佰元即新臺
    幣玖佰元折算壹日。惟原告認為被告判刑太輕，業經請求檢
    察官提起上訴，現由本院刑事庭96年度交簡上字第62號案件
    審理中之事實，有臺灣臺南地方法院檢察署檢察官95年度偵
    字第13351號聲請簡易判決處刑書、本院刑事庭95年度交簡
    字第2348號刑事簡易判決附卷可稽，並有兩造之調查筆錄、
    道路交通事故現場圖、道路交通事故調查報告表(一)(二)附於上
    開刑事卷宗，並經本院調閱95年度交簡字第2348號刑事卷宗
    核閱屬實，且有原告所提出之財團法人奇美醫院診斷證明書
    附卷可考，自堪信為真正。
  (二)按行車速度，依速限標誌或標線之規定，無速限標誌或標線
    者，應依下列規定：一行車時速不得超過五十公里。但在未
    劃設車道線、行車分向線或分向限制線之道路，或設有快慢
    車道分隔線之慢車道，時速不得超過四十公里。．．．。道
    路交通安全規則第93條第1項第1款定有明文。又汽車駕駛人
    有下列情形之一者，不得駕車：．．．二飲用酒類或其他類
　　似物後其吐氣所含酒精濃度超過每公升○‧二五毫克或血液
    中酒精濃度超過百分之○‧○五以上。道路交通安全規則第
    114條第1項第2款亦定有明文。再按汽車在未劃設慢車道之
    雙向二車道行駛時，應依下列規定：一均應在遵行車道內行
    駛。二在劃有分向限制線之路段，不得駛入來車之車道內，
    道路交通安全規則第97條第1、2款分別定有明文。被告駕車
    自應注意上開規定。乃被告竟於飲酒後，其血液酒精濃度達
    119.1M G/ DL，換算為呼氣酒精濃度含量高達每公升0.595
    毫克，仍予駕車行駛，且車禍發生當時天候雨、夜間有照明
    、柏油路面、路面濕潤無缺陷、道路上未有任何障礙物、視
    距復屬良好等情，有道路交通事故調查報告表(一)附於上開刑
    事卷內警卷可考，客觀上亦無不能注意之情事，被告竟疏未
    注意，酒後駕車、超速行駛又未遵行車道，侵入來車道，以
    致與原告所駕駛自小客車發生碰撞，是被告前述駕駛行為，
    顯有酒後超速行駛且違規駛入來車道之過失行為甚明。經本
    院刑事庭將本件車禍事故送請臺灣省臺南區車輛行車事故鑑
    定委員會鑑定結果亦認：乙○○酒醉駕駛小客車，超速行駛
    ，未遵行車道，侵入來車道，為肇事原因。（依兩車車損、
    碎片散落情形、兩車車速及林車停車角度及距離等證跡研析
    ，以林車侵入來車道較有可能）。甲○○無肇事因素。亦同
    此認定，有該鑑定委員會鑑定意見書附於刑事卷宗可憑。再
    者，原告因此次車禍，受有多發性肝臟鈍傷及撕裂傷、右側
    腎臟破裂、下行大靜脈撕裂及多處擦傷並摘除右腎之重傷害
    ，有原告之診斷證明書可考，則被告上述過失駕駛行為，與
    原告所受之重傷害結果間，具有相當因果關係，被告對於原
    告自應負過失侵權行為責任，堪以認定。被告既未於言詞辯
    論期日到場爭執，復未提出任何書狀或證據資料以供本院審
    酌，依上開證據，自堪信原告之主張為真正。
  (三)按因故意或過失，不法侵害他人之權利者，負損害賠償責任
    。違反保護他人之法律，致生損害於他人者，負賠償責任。
    汽車、機車或其他非依軌道行駛之動力車輛，在使用中加損
    害於他人者，駕駛人應賠償因此所生之損害，民法第184條
    第1項前段、第2項前段、第191條之2前段定有明文。原告依
    上開侵權行為規定，請求被告負損害賠償責任，自屬有據。
    次按不法侵害他人之身體或健康者，對於被害人因此喪失或
    減少勞動能力或增加生活上之需要時，應負損害賠償責任。
    不法侵害他人之身體、健康，被害人雖非財產上之損害，亦
    得請求賠償相當之金額。民法第193條第1項、第195條第1項
    定有明文。茲就原告請求被告賠償之項目及金額審核如下：
    1.醫藥費：
      (1)按依保險法第135條準用第103條規定，傷害保險之保險
        人固不得代位行使被保險人對於加害人之損害賠償請求
        權，惟全民健康保險法第82條規定：「保險對象因汽車
        交通事故，經本保險提供醫療給付者，本保險之保險人
        得向強制汽車責任保險之保險人代位請求該項給付。」
        全民健康保險法為保險法之特別法，依特別法優於普通
        法之原則，全民健康保險法第八十二條應優先於保險法
        第135條、第103條之規定而為適用。從而全民健康保險
        之被保險人因汽車交通事故，經全民健康保險提供醫療
        給付者，全民健康保險之保險人自得向強制汽車責任保
        險之保險人代位請求該項給付。而依強制汽車責任保險
        法第30條規定，於該範圍內，加害人或強制汽車責任保
        險之被保險人之損害賠償責任即因而解免，全民健康保
        險被保險人對於加害人之損害賠償請求權亦因而喪失 (
        參照最高法院88年度台上字第353號判決)。因之，原告
        所支出之醫藥費用，由全民健康保險提供之醫療給付部
        分，喪失損害賠償請求權。
      查原告主張受傷後曾至奇美醫院就醫，合計支出住院及
        門診醫藥費自負額部分31,192元，業據原告提出醫藥費
        用收據為證。經審核結果，其中證明書費合計500元，
        非屬醫療費用，應予扣除，其餘30,692元部分，審酌原
        告受傷情形及社會地位，核屬相當且必要之醫療費用，
        應予准許。
    2.看護費用部分：
      按看護費用為原告增加生活上需要及將來維持傷害後健康
      之必需支出，此部分原告自得請求（參照最高法院65 年
      第8次民事庭庭推總會決議），依原告所受傷害及治療情
      形觀之，經向奇美醫院函查結果認：「患者於95-7 -2 6
      受傷入院，95-8-9出院，95-9-14回診骨科拔除鋼釘，此
      段時間宜有人在旁看護。．．．。」有奇美醫院96年6月1
      3日（九六）奇醫字第二六一八號函附卷可稽。經查，原
      告主張受傷後，住院及看診期間，自95年7月26日起至95
      年8月27日止共計33天，僱請看護人員看護照顧，每日看
      護費用2,000元，合計支出看護費用66,000元，業據提出
      看護費用收據、大陸地區配偶工作許可證、照顧服務員結
      業證明書為證，應予准許。
    3.工作收入損失：
      原告主張其原於東方美榮陽店（早餐店）工作，擔任店長
      ，薪資為每月30,000元之事實，業據原告提出薪資袋為憑
      ，堪信為真正。次查原告主張因被告過失行為受傷住院與
      在家修養，一年無法工作，受有一年不能工作損害360,00
      0元云云。惟查，經本院向奇美醫院函查結果，認「患者
      於95-7-26受傷入院，95-8-9出院，95-9-14回診骨科拔除
      鋼釘，此段時間宜有人在旁看護。之後病患已恢復行走能
      力，手部功能亦漸漸恢復，預計95年9月底前應可恢復工
      作能力。」有奇美醫院96年6月13日（九六）奇醫字第二
      六一八號函附卷可考。則原告請求不能工作損害之期間以
      二個月又六日為適當，逾此期間即乏依據，依此計算原告
      所受不能工作損害為66,000元【計算式：（30,000×2）+
      （30,000×6/30）=66,000】。
    4.精神慰撫金：
      原告於車禍受傷後住院開刀及治療，其因身體及健康受有
      損害，精神上自感痛苦，原告請求被告賠償非財產上之損
      害，自屬有據。查原告學歷為國小畢業，目前沒有工作收
      入，車禍前擔任早餐店店長，名下有建物二棟、土地三筆
      、汽車二台，95年度財產總額為1,105,473元，另尚有房
      屋貸款1,300,000元左右；被告學歷為高職畢業、從事業
      務員工作、家庭經濟為中產階級、名下無財產等情，業據
      原告陳明在卷，並有被告於警局之調查筆錄附於刑事卷可
      考，且有本院依職權所調閱兩造財產所得調件明細表附卷
      可參，爰斟酌兩造年齡、身分、地位、原告所受傷害及其
      他一切情狀，認原告請求精神慰撫金800,000元，應予核
      減為450,000元，方屬公允，原告逾此數額之請求，為無
      理由，無從准許。
    5.上開金額合計為612,692元。
四、又原告於受傷後，已受領強制汽車責任保險所給付之保險金
    410,062元，業經原告陳明在卷，被告並未到場爭執，堪信
    為真，而依強制汽車責任保險法第30條之規定，保險人所給
    付之保險金視為加害人或被保險人損害賠償金額之一部分，
    是該部分應自上揭原告所得請求之金額中予以扣除，則原告
    得請求被告賠償之金額應為202,630元。
五、從而，原告依侵權行為之法律關係，請求被告應給付原告20
    2,630元，及自起訴狀繕本送達之翌日即95年11月3日起至清
    償日止，按週年利率百分之五計算之利息，為有理由，應予
    准許；逾此部分為無理由，應予駁回。
六、本判決原告勝訴部分，所命給付之金額未逾500,000元，應
    依職權宣告假執行。另本院依職權，宣告被告為原告預供擔
    保，得免為假執行。至於原告其餘請求，既受敗訴之判決，
    其假執行之聲請即失所依據，應併予駁回。
七、據上論結，本件原告之訴為一部有理由、一部無理由，依民
    事訴訟法第385條第1項前段、第79條、第389條第1項第5款
    、第392條第2項、第3項，判決如主文。
中　　華　　民　　國　　96　　年　　7 　　月　　31　　日
                  民事第五庭    法　官　鄭彩鳳
以上正本係照原本作成。
如對本判決上訴，須於判決送達後20日內向本院提出上訴狀
中　　華　　民　　國　　96　　年　　7 　　月　　31　　日
                                書記官　吳純敏
